最高法院刑事裁定　　　　　　　　　　　　　　　　八十六年度台抗字第四三一號
　　抗　告　人　甲○○
右抗告人因過失致人於死案件，不服台灣高等法院台南分院中華民國八十六年九月十
七日駁回聲請再審之裁定（八十六年度聲更(一)字第三號），提起抗告，本院裁定如左
：
    主  文
抗告駁回。
    理  由
本件抗告人甲○○因過失致人於死案件向原審法院聲請再審意旨略稱，原確定判決判
處抗告人過失致人於死罪刑時，就：(1)車禍發生地點並未設有行人穿越道，一般車輛
行至該處是否應須減速慢行，做隨時停車之準備，乃原判決未詳加注意此項證據。(2)
證人施振憲於第一審曾證述：「被害人穿越馬路，又想走回來，在路障時被撞」，則
被害人過失責任顯而易見，原判決竟認被害人尚難謂有過失責任。第二審法院若能注
意此項有利抗告人之證據，抗告人必能受較有利之判決。(3)該判決認定被害人係被右
車頭撞擊後彈起，再落至車頂後摔落路面，認被害人係右側為抗告人撞及，飛起之身
體自左側跌落，故被害人之傷勢大多在左邊。此項認定顯未注意證人施振憲上開證詞
，且施振憲上開證述堪能證明該判決所認定之事實為錯誤。(4)原判決認定抗告人當時
車速應極快速，又因撞及之後，抵銷汽車行進之速度，加以抗告人並未急速煞車，反
而開到前面一段距離才停，因而地面未留下煞車痕。惟依據經驗法則高速行駛中之車
輛撞及任何物體，該物體飛起彈至引擎蓋摔落地面，必造成駕駛人緊急煞車，若無煞
車以一般停車速度勢必無法於離現場十五公尺或五十公尺停妥。原判決就證人施振憲
、陳水樹之證述未詳加注意，對於事實認定有錯誤。抗告人發見上開確實新證據，為
此依刑事訴訟法第四百二十條第一項第六款規定，提起本件再審之聲請云云。
原裁定則以，按刑事訴訟法第四百二十條第一項第六款所謂發見確實之新證據，係指
該證據於事實審法院已經存在，為法院及當事人所不及知，當時未能援引審酌，至其
後始行發見者；且能證明原確定判決所認定之事實為錯誤者而言，若判決前已經當事
人提出或聲請調查之證據，經原法院捨棄不採者，或無法證明原確定判決所認定之事
實為錯誤者，即非該條款所謂發見之新證據，不得據為聲請再審之原因（本院二十八
年抗字第八號、三十五年特抗字第二十一號判例參照）。經查，原確定判決判處抗告
人過失致人於死罪刑，係依據現場目擊證人施振憲、陳水樹、孫經修等人就目擊車禍
發生過程等事實所為之證述，及明抗告人明知駕車行經廟會之人車擁擠處所時，應
減速慢駛作隨時停車之準備，竟仍未減速慢駛，疏而擦撞被害人，致被害人受傷死亡
等情，為其判決之論據，有該第一、二、三審判決影本附卷可稽。據此，顯示抗告人
聲請再審之理由，純係就原確定判決所採酌認定之證據證明力再為爭執而已，並非有
抗告人所不及知，當時未能援引審酌，或原確定判決有何漏未注意之新證據，或所認
定犯罪事實有何錯誤等情事。且依其聲請意旨，顯在當時已經提出或聲請調查之證據
而為原判決所不採。揆諸首揭判例意旨，本件抗告人之再審聲請，與刑事訴訟法第四
百二十條第一項第六款規定之再審要件不符，其再審聲請為無理由，應予駁回等語。
經核於法尚無違誤。又刑事訴訟法第四百二十條第一項第六款：「因發現確實之新證
據，足認受有罪判決之人應受無罪、免訴或輕於原判決所認罪名之判決者」之規定，
所謂應受輕於原判決所認罪名之判決，係指應受較輕罪名之判決而言。至宣告刑之輕
重，乃量刑之問題，不在本款所謂罪名之內。是抗告人聲請再審意旨，爭論被害人與
有過失各情縱令屬實，要僅審酌量刑輕重之問題而已，並不能變更原判決所認之罪名
，自與前揭規定再審之要件不符，不得據為聲請再審之理由。本件抗告人抗告意旨，
仍執陳詞，指摘原裁定不當，非有理由，應予駁回。
又本件雖係刑事訴訟法第三百七十六條第一款之案件，惟經本院依修正刑事訴訟法施
行法第五條第一項規定程序，終結確定。因其通常程序係依修正刑事訴訟法施行前之
法定程序終結，而得上訴於第三審法院。則於再審程序，依本院所持之見解，對於該
第二審之裁定，仍得抗告於第三審法院。附此明。
據上論結，應依刑事訴訟法第四百十二條，裁定如主文。
中      華      民      國    八十六    年     十一     月    二十一    日
                              最高法院刑事第十庭
                                  審判長法官  吳  雄  銘
                                        法官  池  啟  明
                                        法官  陳  宗  鎮
                                        法官  石  木  欽
                                        法官  吳  火  川
      右正本證明與原本無異
                                              書  記  官
中      華      民      國    八十六    年     十一     月    二十七    日
